臺灣臺南地方法院刑事判決　　　　　　　100年度易字第242號
公　訴　人　臺灣臺南地方法院檢察署檢察官
被　　　告　蘇美珍
上列被告因侵占案件，經檢察官提起公訴（99年度調偵字第675
號），被告於準備程序中就被訴事實為有罪之陳述，本院裁定改
依簡式審判程序審理，判決如下：
    主  文
蘇美珍犯侵占罪，處拘役伍拾日，如易科罰金，以銀元佰元即
新臺幣玖佰元折算壹日，減為拘役貳拾伍日，如易科罰金，以銀
元佰元即新臺幣玖佰元折算壹日；又犯侵占罪，處拘役伍拾日
，如易科罰金，以新臺幣壹仟元折算壹日；又犯侵占罪，處拘役
伍拾日，如易科罰金，以新臺幣壹仟元折算壹日；又犯侵占罪，
處拘役伍拾日，如易科罰金，以新臺幣壹仟元折算壹日。應執行
拘役壹佰壹拾伍日，如易科罰金，以銀元佰元即新臺幣玖佰元
折算壹日。緩刑貳年。
    事實及理由
一、被告蘇美珍所犯係死刑、無期徒刑、最輕本刑為3年以上有
    期徒刑以外之罪，其於準備程序中就前揭被訴事實為有罪之
    陳述，經告知簡式審判程序之旨，並聽取其與公訴人之意見
    後，本院裁定進行簡式審判程序，合先敘明。
二、本件犯罪事實及證據均引用檢察官起訴書之記載（如附件）
    ，並就事實部分補充「陳鄞春桂於民國98年5月10日及98年6
    月10日得標、顏杏娟於94年12月25日及96年10月10日得標，
    蘇美珍本應將其於如附表編號1至4所示得標時間所代為向其
    他會員收取之如附表編號1至4所示會款，各交予得標之陳鄞
    春桂、顏杏娟，竟意圖為自己不法之所有，各於附表編號1
    至4所示得標時間將如附表編號1至4所示會款予以侵占入己
    」，就證據部分補充「被告於本院審理時之自白」。
三、核被告於附表編號1至4所示時間侵占其本應交予得標會員之
    會款，各係犯刑法第335條第1項侵占罪。被告所犯上開4侵
    占罪間，犯意各別，應予分論併罰。又按行為後法律有變更
    者，適用行為時之法律。但行為後之法律有利於行為人者，
    適用最有利於行為人之法律，刑法第2條第1項定有明文。查
    被告為附表編號1之侵占行為後，刑法業於95年7月1日修正
    公布施行，而修正後之刑法第33條第5款規定「罰金：新臺
    幣1000元以上，以百元計算之」，與修正前之刑法第33條第
    5款規定「罰金：1元以上」相較，刑法分則中關於有罰金刑
    之規定者，在修法前最低度之法定刑係銀元1元即新臺幣3元
    （至罰金罰鍰提高標準條例第1條，係關於最高度刑提高之
    規定，尚與最低度刑無關），而在修法後則係新臺幣1000元
    ，比較修正前後之規定，修正後之規定較不利於行為人，是
    若行為人所犯罪行之法定刑有罰金刑者，即應依刑法第2條
    第1項前段規定，依行為人行為時即修正前之規定處斷。本
    件被告如附表編號1所犯之刑法第335條之罪，其法定刑中有
    罰金刑，揆諸上開說明，自應適用修正前之刑法第33條第5
    款規定，定其罰金刑之最低度刑。至亦於95年7月1日施行之
    刑法施行法第1條之1之規定，僅係規範如何將刑法分則罰金
    刑之單位由「銀元」轉換為「新臺幣元」，未就各該分則之
    實際內涵加以變更，尚不生新舊法比較之問題，是應依現行
    、有效之刑法施行法第1條之1此一裁判時法，取代罰金罰鍰
    提高標準條例第1條前段規定，提高上開規定之最高度罰金
    刑（最高法院95年度台上字第6159號判決意旨參照）。爰審
    酌被告不思以正當方式賺取所需，擔任會首收取互助會會款
    後，竟未將會款交予得標之陳鄞春桂、顏杏娟，而將會款侵
    占入己挪為己用，實屬不該，惟念其犯後坦承犯行，業與告
    訴人陳鄞春桂、顏杏娟達成和解，有和解書2紙可稽（本院
    卷第15、16頁），堪認被告確有悔意，暨檢察官求處有期徒
    刑4月等一切情狀，分別量處如主文所示之刑。又就附表編
    號1之事實部分，被告行為時之刑法第41條第1項前段規定：
    「犯最重本刑為5年以下有期徒刑以下之刑之罪，而受6個月
    以下有期徒刑或拘役之宣告，因身體、教育、職業、家庭之
    關係或其他正當事由，執行顯有困難者，得以1元以上3元以
    下折算1日，易科罰金。」關於易科罰金之折算標準，修正
    （廢止）前罰金罰鍰提高標準條例第2條前段（自95年7 月1
    日起已刪除）規定，就其原定數額提高為100倍折算1日，則
    被告行為時之易科罰金折算標準，應以銀元300元折算1日，
    經折算為新臺幣後，即應以新臺幣900元折算1日。惟刑法第
    41條第1項前段已於95年7月1日修正公布施行，修正後規定
    為：「犯最重本刑為5年以下有期徒刑以下之刑之罪，而受6
    個月以下有期徒刑或拘役之宣告者，得以新臺幣1千元、2千
    元或3千元折算1日，易科罰金。」比較修正前後易科罰金之
    折算標準，以修正公布施行前之規定較有利於被告，自應依
    刑法第2條第1項前段，適用修正前刑法第41條第1項前段規
    定，定其折算標準，而諭知該部分易科罰金之折算標準；就
    附表編號2至4部分，亦參酌被告犯罪情節、職業等一切情形
    ，依現行刑法第41條第1項諭知如易科罰金，以新臺幣1000
    元折算1日。再按被告所犯附表編號1之侵占罪，係於95年7
    月1日之前，而刑法第51條業於94年1月7日立法院三讀通過
    ，而於同年2月2日經總統以華總一義字第09400014901號令
    公布，並於95年7月1日施行，修正前、後之刑法第53條，條
    次與文字均未作任何之更動，而修正前刑法第51條規定：「
    數罪併罰，分別宣告其罪之刑，依左列各款定其應執行者」
    ，其中第6款規定：「宣告多數拘役者，比照前款定其刑期
    。但不得逾4個月。」修正後該款則規定：「宣告多數拘役
    者，比照前款定其刑期。但不得逾120日」，惟本款僅係配
    合刑法第33條第4款將拘役改以日數為單位，所為之修改，
    故無新舊法比較之問題，爰依現行刑法第51條第6款定其應
    執行刑，並諭知易科罰金折算標準。又本件被告如附表編號
    1之犯罪時點，係在96年4月24日以前，合於中華民國九十六
    年罪犯減刑條例所定減刑之條件，爰依該條例規定減其宣告
    刑二分之一，併諭知易科罰金之折算標準。末查被告未曾受
    有期徒刑以上刑之宣告，有臺灣高等法院被告前案紀錄表可
    稽，其於本院審理中已坦承前揭犯行，且與告訴人二人均達
    成和解，有臺南市南區調解委員會調解書2份可稽（本院卷
    第15、16頁），並經本院向告訴人2人確認被告已給付和解
    金額完畢，有告訴人2人之電話紀錄可憑，是本院認所宣告
    之刑以暫不執行為當，併予宣告緩刑2年，以啟自新。
據上論斷，應依刑事訴訟法第299條第1項前段、第273條之1第1
項、第310條之2、第454條第2項，刑法第2條第1項前段、第335
條、修正前刑法第41條第1項前段、刑法第41條第1項、第51條第
6款、第74條第1項第1款，刑法施行法第1條之1，中華民國96年
罪犯減刑條例第2條第1項第3款、第4條、第7條，廢止前罰金罰
鍰提高標準條例第2條，判決如主文。
本案經檢察官李白松到庭執行職務
中    華    民    國   100    年    3     月    31    日
                  刑事第十二庭  法  官  郭瓊徽
以上正本證明與原本無異。
如不服本判決應於收受本判決後10日內向本院提出上訴書狀，並
應敘述具體理由。其未敘述上訴理由者，應於上訴期間屆滿後20
日內向本院補提理由書狀（均須按他造當事人之人數附繕本）「
切勿逕送上級法院」。
                                書記官  曾郁芳
中    華    民    國   100    年    4     月    7     日
附錄論罪科刑實體法條文：
中華民國刑法第335條
（普通侵占罪）
意圖為自己或第三人不法之所有，而侵占自己持有他人之物者，
處 5 年以下有期徒刑、拘役或科或併科 1 千元以下罰金。
前項之未遂犯罰之。
附表
┌──┬────┬────┬──────────────┐
│編號│得標日期│得標會員│向其他會員                  │
│    │        │        │收取之會款                  │
│    │        │        │（新臺幣）                  │
├──┼────┼────┼──────────────┤
│1   │94.12.25│顏杏娟  │49萬元                      │
├──┼────┼────┼──────────────┤
│2   │96.10.10│顏杏娟  │49萬元                      │
├──┼────┼────┼──────────────┤
│3   │98.05.10│陳鄞春桂│55萬元                      │
├──┼────┼────┼──────────────┤
│4   │98.06.10│陳鄞春桂│55萬元                      │
└──┴────┴────┴──────────────┘